臺北高等行政法院判決
　　　　　　　　　　　　　　　　　　　93年度訴字第3668號
　　　　　　　　　　　　　　　.
原　　　告　甲○○
訴訟代理人　許秀川（會計師）
被　　　告　財政部
代　表　人　乙○（部長）
訴訟代理人　丙○○
　　　　　　丁○○
　　　　　　戊○○
上列當事人間因限制出境事件，原告不服行政院中華民國93年9月
17日院臺訴字第0930088929號訴願決定，提起行政訴訟。本院判
決如下：
　　主  文
原告之訴駁回。
訴訟費用由原告負擔。
　　事  實
一、事實概要：原告滯欠民國92年地價稅及行政救濟加計利息計
    新臺幣（下同）1,579,172元，經被告所轄臺北市稅捐稽徵
    處（下稱北市稅捐處）依限制欠稅人或欠稅營利事業負責人
    出境實施辦法（下稱限制出境實施辦法）第2條第3項規定，
    報由被告以93年5月12日臺財稅字第0930085828號函請內政
    部警政署入出境管理局（下稱境管局）限制原告出境，境管
    局據以93年5月14日境愛岑字第09310769090號函禁止原告出
    國。原告不服，提起訴願，遭決定駁回，遂提起本件行政訴
    訟。
二、兩造聲明：
  (一)原告聲明：訴願決定及原處分均撤銷。
  (二)被告聲明：駁回原告之訴。
三、兩造之爭點：
　(一)原告主張之理由：
    1.依稅捐稽徵法第24條第3項規定：「納稅義務人欠繳應納
      稅捐達一定金額者，得由司法機關或財政部，函請內政部
      入出境管理局，限制其出境；其為營利事業者，得限制其
      負責人出境」，又財政部85年8月15日台財稅第851915036
      號函釋規定：「個人或營利事業欠繳應納稅捐，而提起行
      政救濟者，在行政救濟終結前，原則上應免予限制該欠稅
      人或欠稅營利事業負責人出境，但有左列情形之一，且合
      於限制出境實施辦法第2條第3項規定之限制出境標準者，
      應予限制出境：(一)納稅義務人經復查決定仍有應納稅額，
      而未繳納半數或提供相當擔保而提起訴願，經審酌確有限
      制出境之必要者。(二)欠稅人或欠稅營利事業之負責人有潛
      逃國外，或隱匿或移轉財產以逃避稅捐執行之跡象者。」
    2.本件原告雖滯欠92年地價稅及行政救濟加計利息1,579,17
      2元，惟原告不服地價稅核定應納稅額，提起行政救濟，
      迄今尚未確定。此外原告亦曾提供土地擔保或抵繳地價稅
      款，遭北市稅捐處拒絕。原告並無潛逃國外，或隱匿或移
      轉財產以逃避稅捐執行之跡象。財政部亦未經審酌確有限
      制出境之必要，即移請境管局限制原告出境，顯屬草率。
  (二)被告主張之理由：
    1.按「納稅義務人欠繳應納稅捐者達一定金額者，得由司法
      機關或財政部，函請內政部入出境管理局，限制其出境；
      其為營利事業者，得限制其負責人出境」；「滯納金、利
      息、滯報金、怠報金、短估金及罰鍰等，除本法另有規定
      者外，準用本法有關稅捐之規定」，分別為稅捐稽徵法第
      24條第3項前段及第49條前段所明定。次依限制出境實施
      辦法第2條第1項及第3項規定：「在中華民國境內居住之
      個人或在中華民國境內之營利事業，其已確定之應納稅捐
      或關稅逾法定繳納期限尚未繳納，其欠繳稅款及已確定之
      罰鍰單計或合計，個人在新臺幣50萬元以上，營利事業在
      新臺幣100萬元以上者，由稅捐稽徵機關或海關報請財政
      部函請內政部入出境管理局限制該欠稅人或欠稅營利事業
      負責人出境」；「第1項所稱之個人或營利事業，欠繳應
      納稅捐或關稅，在行政救濟程序終結前，個人在新臺幣75
      萬元以上，營利事業在新臺幣150萬元以上者，稅捐稽徵
      機關或海關得報請財政部函請內政部入出境管理局限制該
      欠稅人或欠稅營利事業負責人出境。」
    2.卷查原告欠繳92地價稅計1,579,172元，有北市稅捐處文
      山分處93年5月4日列印欠稅總歸戶查詢資料附卷可稽；北
      市稅捐處為保全稅捐，報由被告函請境管局限制原告出境
      ，洵屬有據。
    3.原告訴稱曾提供土地作為稅捐之擔保或抵繳土地稅款，遭
      北市稅捐處拒絕乙節，經查原告就此部分並未提出相關事
      證以實其說，是被告無從審酌；次查原告滯欠92年地價稅
      及行政救濟利息合計1,579,172元，雖提起行政救濟尚未
      確定，惟原告滯欠稅款已達個人限制出境金額標準，是北
      市稅捐處為稅捐保全，審酌其欠稅情形，依首揭法令規定
      報由被告函轉境管局限制原告出境，並無違誤。
　　理  由
一、按「納稅義務人欠繳應納稅捐達一定金額者，得由司法機關
    或財政部，函請內政部入出境管理局，限制其出境；其為營
    利事業者，得限制其負責人出境」；「滯納金、利息、滯報
    金、怠報金、短估金及罰鍰等，除本法另有規定者外，準用
    本法有關稅捐之規定」，為稅捐稽徵法第24條第3項前段及
    第49條前段所規定。次按「在中華民國境內居住之個人或在
    中華民國境內之營利事業，欠繳應納稅捐或關稅，在行政救
    濟程序終結前，個人在75萬元以上，營利事業在150萬元以
    上者，稅捐稽徵機關或海關得報請財政部函請內政部入出境
    管理局限制該欠稅人或欠稅營利事業負責人出境」，復為限
    制出境實施辦法第2條第3項所明定。
二、經查，原告滯欠92年地價稅及行政救濟加計利息計1,579,17
    2元，目前仍於行政救濟程序進行中，原告另有負債，未能
    先行繳納半數稅款，亦未提供稅負之擔保等事實，有欠稅明
    細表及被告所轄文山分處應辦理限制出境案件查簽表各1件
    附於原處分卷可憑，並為原告所不爭執（見本院準備程序及
    辯論程序筆錄），自堪認定。原告個人欠稅既已達75萬元以
    上，且其提出行政救濟未繳納半數稅款，也未提供任何擔保
    ，則被告審酌各該情狀，認有限制出境之必要，而為限制出
    境之處分，核與限制出境實施辦法第2條第3項之規定，並無
    違誤，自屬合法。原告主張被告未加審酌有無限制原告出境
    之必要，顯屬其主觀之誤解；原告另主張其曾以土地抵繳稅
    款遭拒云云，然此為被告所否認，參以原告自承其負債累累
    ，土地悉遭查封（見本院準備程序筆錄），則原告焉有土地
    可供抵繳稅款？核其主張顯屬無據，難以採信。
三、綜上，本件被告所為限制原告出境之處分，核於法律規定，
    自無違誤。訴願決定予以維持，亦無不當。原告仍執前詞及
    個人主觀之見解，訴請撤銷原處分與訴願決定，為無理由，
    應予駁回。
據上論結，本件原告之訴為無理由，爰依行政訴訟法第98條第3
項前段，判決如主文。
中　　華　　民　　國　　94　　年　 　9　　月　 15  　 日
                         第七庭審判長法  官　劉　介  中
                                   　法  官　黃  秋  鴻
                                     法  官　李　玉　卿
上為正本係照原本作成。
如不服本判決，應於送達後20日內，向本院提出上訴狀並表明上
訴理由，如於本判決宣示後送達前提起上訴者，應於判決送達後
20日內補提上訴理由書（須按他造人數附繕本）。
中　　華　　民　　國　　94　  年　　 9　　月　  15　　日
                                     書記官  林  苑  珍
